臺灣高等法院刑事判決
109年度上訴字第617號
上  訴  人  
即  被  告  張雲禮  


上列上訴人因違反毒品危害防制條例案件，不服臺灣桃園地方法
院108年度審訴字第1709號，中華民國108年12月25日第一審判決
（起訴案號：臺灣桃園地方檢察署108年度毒偵字第4079號），
提起上訴，本院判決如下：
    主  文
上訴駁回。                   
    理  由
一、按刑事訴訟法第350條、第361條、第362條、第367條規定，
    不服地方法院之第一審判決而上訴者，須提出上訴書狀，並
    應敘述具體理由，為上訴必備之程式；其所提出之書狀未敘
    述上訴理由，或僅曾以言詞陳述上訴理由者，均應於上訴期
    間屆滿後20日內補提理由書於第一審法院。第一審法院經形
    式審查，認逾期未補提上訴理由者，應定期間先命補正，逾
    期未補正者，為上訴不合法律上之程式，應以裁定駁回。倘
    已提出上訴理由，但所提非屬具體理由者，則由第二審法院
    以上訴不合法律上之程式，判決駁回。所謂具體理由，須就
    不服判決之理由為具體之敘述而非空泛之指摘，倘僅泛言原
    判決認事用法不當、採證違法或判決不公、量刑失之過重或
    輕縱等空詞，而無實際論述內容，即無具體可言，難謂已敘
    述具體理由（最高法院106年度第8次刑事庭會議決議參照）
    。是不服地方法院之第一審判決而上訴者，須提出上訴書狀
    ，且應於上訴書狀本身內敘明上訴之具體理由，如不能認係
    具體理由者，上訴即非合法。
二、本件上訴人即被告張雲禮（下稱被告）不服原判決，提起上
    訴，其上訴意旨略稱：被告家中尚有年邁、失智之母親及患
    有精神障礙之兄長，均需仰賴被告服侍在側或協助就醫，倘
    被告入監服刑，其2人頓時失去依靠，生活上將面臨困境；
    又被告對於施用毒品之行為，已後悔莫及，決心遠離毒品，
    懇請法院依刑法第59條規定，更為適當之判決云云。
三、按量刑係屬事實審法院得自由裁量之職權，並應受比例原則
    等法則之拘束，非可恣意為之，致礙其公平正義之維護，必
    須兼顧一般預防之普遍適應性與具體個案特別預防之妥當性
    ，始稱相當。而刑法第57條規定係科刑時應審酌被告犯罪之
    一切情狀，予以例示應注意之事項，以為科刑輕重之準據；
    至刑法第59條之酌量減輕其刑，必於犯罪之情狀，在客觀上
    足以引起一般同情，認為即予宣告法定最低度刑期，猶嫌過
    重者，始有其適用，故前者為量刑之標準，後者為酌減之依
    據，兩者有別，不容混淆。又量刑係法院就繫屬個案犯罪之
    整體評價，為事實審法院得依職權自由裁量之事項，量刑判
    斷當否之準據，應就判決之整體觀察為綜合考量，苟已斟酌
    刑法第57條各款所列情狀，而未逾越法定刑度，如無偏執一
    端，致有明顯失出失入之恣意為之情形，上級審法院即不得
    單就量刑部分遽指為不當或違法。查原判決除依憑被告之自
    白、臺灣桃園地方檢察署施用毒品犯採尿報到編號表、臺灣
    桃園地方檢察署施用毒品犯尿液檢體監管紀錄表、臺灣尖端
    先進生技醫藥股份有限公司濫用藥物檢驗報告等證據資料，
    認定被告施用第一級毒品毒品犯行明確外，並就如何量定被
    告宣告刑之理由，業已審酌被告①於民國104年間因施用第一
    、二級毒品案件，經原審法院以104年度審訴字第240號判處
    有期徒刑6月、2月，應執行有期徒刑7月，上訴後，經本院
    以104年度上訴字第1585號判決駁回上訴確定；②於104年間
    因施用第一、二級毒品案件，經原審法院以104年度審訴字
    第973號判處有期徒刑7月、3月，嗣經本院以104年度上訴字
    第2916號及最高法院以105年度台上字第1081號判決駁回上
    訴確定，上開各罪嗣經本院以105年度聲字第2345號裁定定
    應執行有期徒刑1年2 月確定，於105 年11月16日執行完畢
    ，有本院被告前案紀錄表在卷可稽，其於受有期徒刑之執行
    完畢後，5 年以內故意再犯有期徒刑以上之罪，為累犯，且
    考量被告上開構成累犯之犯罪紀錄，與本案施用毒品之犯罪
    類型相同，足徵被告對刑罰反應力之薄弱，是認本件適用刑
    法第47條累犯加重之規定加重其最低本刑，並無罪刑不相當
    之情事，爰依刑法第47條第1項規定，就本案被告所犯之罪
    ，加重其刑；復審酌被告前已因施用毒品案件經觀察、勒戒
    、強制戒治及刑之執行，本應徹底戒除毒癮，詎其仍未能自
    新、戒斷毒癮，竟仍施用足以導致人體機能發生依賴性、成
    癮性及抗藥性等障礙之第一級毒品，戕害自身健康，漠視法
    令禁制，本不宜寬縱，惟念其犯後坦承犯行，非無悔意，兼
    衡其犯罪之動機、目的、智識程度、生活狀況，認被告施用
    第一級毒品，累犯，處有期徒刑7月，從形式上觀之，核原
    審量刑並無濫用量刑權限，亦無其他失出或失入之違法或失
    當之處；且其目的在使被告深切反省其多次施用毒品之犯行
    ，仍不知悔悟，故態復萌，再次施用毒品，無視於毒品對於
    自身健康之戕害及國家對於杜絕毒品犯罪之禁令，並無違反
    罪刑相當及比例原則。至刑法第59條之酌量減輕其刑，必於
    犯罪之情狀，在客觀上足以引起一般同情，認為即予宣告法
    定低度刑期，猶嫌過重者，始有其適用（最高法院51年台上
    字第899號判例參照）。又應否酌減其刑，乃屬法院自由裁
    量。原判決未積極地予以酌減其刑，即無庸敘述不予酌減之
    消極原因，是其亦無理由不備之可言。本件被告所犯上開施
    用第一級毒品罪，依其情節，並無情輕法重，有傷一般國民
    對於法律之情感，而足以引起社會一般同情之處，尚無顯可
    憫恕之情形，原判決未依刑法第59條規定酌量減輕其刑，核
    無違誤，且被告為累犯，原判決於依法加重後，僅量處有期
    徒刑7月，較諸法定本刑而言，均屬低度刑，自係從輕量刑
    。茲原判決業已充分考量被告之前案紀錄、刑法第57條各款
    、刑法第47條第1項及上開情狀，並依職權裁量科刑，尚未
    逾越法定範圍，又未濫用其職權，自不得遽指為違法。至被
    告上訴意旨所述其年邁、失智之母親及患有精神障礙之兄長
    尚需其照護等情，其情固值憐憫，惟核與本件犯行判斷無涉
    ，自無從據為審酌被告犯罪情狀顯可憫恕之具體事由，而為
    酌量減輕其刑，被告應循社會福利或救助機構謀求解決。核
    其上訴意旨所述，無非係純屬個人主觀上對法院量刑之期盼
    ，尚不足以影響原判決之本旨，其所執上訴理由，顯非依據
    卷內既有訴訟資料或提出新事實、新證據，指摘或表明第一
    審判決有何採證認事、用法或量刑等足以影響判決本旨之不
    當或違法，自形式上觀察，核非足以動搖原判決之具體理由
    ，揆諸前揭敘明，應認其上訴為不合法律上之程式，爰不經
    言詞辯論，逕予駁回。
據上論斷，應依刑事訴訟法第367 條前段、第372 條，判決如主
文。
中　　華　　民　　國　　109 　年　　2 　　月　　24　　日
                  刑事第十一庭  審判長法　官　楊力進
                              　　    法　官　許文章
                              　    　法　官　沈君玲
以上正本證明與原本無異。
如不服本判決，應於收受送達後20日內向本院提出上訴書狀，其
未敘述上訴之理由者並得於提起上訴後20日內向本院補提理由書
（均須按他造當事人之人數附繕本）「切勿逕送上級法院」。
                                  　　書記官　彭于瑛
中　　華　　民　　國　　109 　年　　2 　　月　　25　　日